【裁判字號】    92,毒抗,575
【裁判日期】    921230
【裁判案由】    毒品危害防制條例
【裁判全文】
臺灣高等法院刑事裁定                            九十二年度毒抗字第五七五號
    抗  告  人
    即  被  告  甲○○
右列抗告人因違反毒品危害防制條例案件，不服台灣基隆地方法院中華民國九十二年
十月二十七日裁定（九十二年度毒聲字第九０一號），提起抗告，本院裁定如左：
    主  文
抗告駁回。
    理  由
一、原審以：抗告人即被告甲○○於民國九十二年九月八日十一時三十一分許採尿前
    回溯前四日內，在不詳地點施用第二級毒品甲基安非他命，嗣於同年月八日上午
    自行依排定日期至本署觀護人室報到並採尿送驗因而查獲；被告雖否認施用第二
    級毒品犯行，惟其於九十二年九月八日上午十一時三十一分，在台灣基隆地方法
    院檢察署觀護人室，經採尿人員採集其尿液送檢驗，經臺灣檢驗科技股份有限公
    司濫用藥物實驗室以ＥＩＡ酵素免疫分析法為初步檢驗，再以ＧＣ／ＭＳ氣相層
    析質譜儀為確認檢驗，確呈甲基安非他命陽性反應，有該公司出具之濫用藥物尿
    液報告附卷可稽（詳見偵查卷第五至八頁）。按以氣相層析質譜儀作藥物及其代
    謝物之定性及定量分析，幾乎不會有偽陽性反應產生，此為毒品檢驗學之常規，
    堪認依上述檢驗方法，不致誤判為甲基安非他命陽性反應。又「甲基安非他命為
    國內禁用之第二級毒品，經行政院衛生署核准之藥品，均不含甲基安非他命」乙
    節，亦有行政院衛生署管制藥品管理局九十一年十二月十二日管檢字第一一二七
    三三號函在卷可參（詳見原審卷第十四頁），故凡醫療藥物均不可能含有甲基安
    非他命成分，尿液中亦不可能因服用合法藥品，而存留有甲基安非他命成分。被
    告空言否認施用第二級毒品甲基安非他命云云，尚無足採。復依卷附法務部調查
    局九十年四月十二日（九０）陸（一）字第九０一三三三三五號函（詳見原審卷
    第十五頁）所示「人體口服甲基安非他命後亦立即吸收，約百分之七十之施用劑
    量會在二十四小時內由尿液中排出體外，剩餘量則可能在數日內分別排出體外」
    、「前述說明之剩餘量排出量外所需時間，則視施打量多少、個人代謝情況及檢
    驗機關使用閥值不同而異。施打量多者，於施打後四、五日仍有可能檢出陽性反
    應；施打量少者，可能在二十四小時後即難檢出；通常採尿檢驗前述毒品反應，
    應以施打後二十四小時內所採為宜」。本件被告既於九十二年九月八日上午十一
    時三十一分，經採尿員採集渠之尿水送檢，結果呈有施用第二級毒品甲基安非他
    命陽性反應，已足認被告於九十二年九月八日上午十一時三十一分接受採尿前之
    五日內，確有施用毒品甲基安非他命行為。爰依毒品危害防制條例第二十條第一
    及觀察勒戒處分執行條例第三條第一項之規定，裁定被告送勒戒處所觀察、勒戒
    。經核並無不合。
二、本件抗告意旨略以：抗告人並未服用第二級毒品甲基安非他命，實因其於九十二
    年九月八日至該署該護人室報到前，該時日因身體上產生劇烈疼痛，全身筋骨酸
    痛，於市面藥房購買大陸產製「胸腺注射液」施打及治酸痛成藥治酸痛之膠囊
    服用，依醫師解說服食該治酸痛之膠囊會產生性質上有類似甲基安非他命陽性反
    應，而大陸製「胸腺注射液」內有無摻甲基安非他命成份，抗告人並不知道，
    原審法院未經傳訊抗告人到案申辯以提供施打及服用藥物，並送請檢驗，以維抗
    告人權利，僅憑檢察官聲請書及臺灣檢驗科技股份有限公司檢驗報告，以其之尿
    液呈第二級毒品甲基安非他命陽性反應，及有違證據法則以「凡醫療藥物均不可
    能含有甲基安非他命成份，尿液中亦不可因服用合法藥品，而存留甲基安非他命
    成份」，率予認定抗告人確有施用毒品甲基安非他命，顯然率斷云云。
三、經查：被告於偵查及抗告意旨均辯稱，其係採尿前服用在藥房所購買之治酸痛之
    藥丸及注射液，致檢驗結果呈甲基安非他命陽性反應，並附上其聲稱所服用之藥
    物供檢驗云云。惟第二級毒品甲基安非他命係屬中樞神經興奮劑，無任何醫療用
    途，是醫療藥物均不可能含有甲基安非他命之成分，此亦有前開行政院衛生署管
    制藥品管理局函件在卷可稽。是被告所聲稱治療其筋骨酸痛之藥物，不可能含有
    甲基安非他命之成分，再被告雖辯稱，醫師曾囑言服用治酸痛之膠囊會產生類似
    甲基安非他命之陽性反應云云，惟被告並未提出醫師之診斷證明書以實其說。又
    被告僅提出藥物，並未提出有服用該藥物之醫師診斷證明或處方簽，是無法證明
    被告於採尿前確有服用該藥物，是被告聲請檢驗該藥物成分，自無必要。被告抗
    告意旨，核無理由，應予駁回。
據上論斷，應依刑事訴訟法第四百十二條，裁定如主文。
中    華    民    國        九十二      年    十二          月  三十    日
                              台灣高等法院刑事第二十四庭
                                  審判長法  官  陳  貽  男
                                        法  官  李  世  貴
                                        法  官  陳  憲  裕
右正本證明與原本無異。
不得再抗告。
                                        書記官  劉  育  妃
中      華      民      國    九十二    年    十二      月    三十      日


司法院資訊處製作；財團法人民間司法改革基金會備份。
